【裁判字號】    92,訴,195
【裁判日期】    921218
【裁判案由】    就業服務法
【裁判全文】
臺北高等行政法院判決                              九十二年度訴字第一九五號
                              .
    原      告  甲○○○○○○.
    訴訟代理人  丁○○○○○ .
    輔  佐  人  張雅慧
    被      告  臺北市政府
    代  表  人  乙○○市長）.
    訴訟代理人  丙○○
                戊○○
右當事人間因就業服務法事件，原告不服行政院勞工委員會中華民國九十一年十一月
二十一日勞訴字第○○四七○二五號訴願決定，提起行政訴訟。本院判決如左：
    主  文
原告之訴駁回。
訴訟費用由原告負擔。
    事  實
緣原告自民國（下同）九十年三月起至同年八月底、九十年十月起至九十一年三月二
十八日止，聘僱他人所申請聘僱之菲律賓籍勞工DUJALI EVANGELITA TIAMZON（護照
號碼：ＦＦ四九○八四五），分別在台北市士林區○○○路○段七五四巷五號三樓、
士林區○○路七六三號十樓宅所內從事清潔打掃等工作。嗣該名勞工於九十一年三月
二十八日在台北市○○區○○路四十九號前，為台北市政府警察局萬華分局循線查獲
，乃以九十一年五月三十一日北市警萬分行字第○九一六二三四二三○○號函移被告
所屬勞工局，經被告審查屬實，爰以原告違反就業服務法第五十七條第一款規定，依
同法第六十三條第一項規定，以九十一年七月十五日府勞二字第○九一一六八○五一
○○號處分書，處原告新台幣（下同）十五萬元罰鍰。原告不服，提起訴願，遭決定
駁回，遂向本院提起行政訴訟。茲摘敘兩造訴辯意旨如次：
甲、原告方面：
一、聲明：求為判決訴願決定及原處分均撤銷，訴訟費用由被告負擔。
二、陳述：
１、原告因社會經驗不足，且不諳法令，並非知法犯法，被告所為處分有欠公允，倘
    原告瞭解聘請外籍勞工兼差，須藉由仲介申請許可，即不致誤觸貴國法令。原告
    請菲律賓籍勞工DUJALI EVANGELITA TIAMZON（護照號碼：ＦＦ四九○八四五）
    幫忙處理家務時，就原告所得資訊，僅得知須考量該名勞工是否有合法居留證，
    而非逾期或非法居留之勞工，故該名勞工出示合法居留證，並顯示其有效期限時
    ，原告遭誤導而無法查證其蓄意欺騙，上情與原告在台北市政府警察局萬華分局
    所為之偵訊（調查）筆錄一致。是該名勞工遭分局人員逮捕，帶往原告住家指認
    時，原告方瞭解其係逃離原僱主，並且非法居留，同時在貴國警察告知下，得知
    原告未循一般管道僱請外籍勞工是違法的。
２、原告為家庭主婦，沒有合法工作權，並無任何收入，原告配偶係唯一之經濟支柱
    ，剛於台灣創業，被告所為罰鍰處分額度過高，對原告家庭生活造成嚴重負擔，
    無法於近期內一次繳清，原告非常喜歡台灣，希望繼續在台灣與先生一起打拚，
    原告願遵守貴國法令，請鈞院從寬審理，能免予處罰。
乙、被告方面：
一、聲明：求為判決駁回原告之訴，訴訟費用由原告負擔。
二、陳述：
１、按「為保障國民工作權，聘僱外國人工作，不得妨礙本國人之就業機會、勞動條
    件、國民經濟發展及社會安定。」、「除本法另有規定外，外國人未經雇主申請
    許可，不得在中華民國境內工作。」、「任何人不得非法容留外國人從事工作。
    」、「雇主聘僱外國人不得有下列情事：一、聘僱未經許可、許可失效或他人所
    申請聘僱之外國人。」、「違反第四十四條或第五十七條第一款．．規定者，處
    新台幣十五萬元以上七十五萬元以下罰鍰。」就業服務法第四十二條、第四十三
    條、第四十四條、第五十七條第一款及第六十三條第一項分別定有明文。
２、原告於九十年三月起至同年八月底、九十年十月起至九十一年三月二十八日止，
    聘僱他人所申請聘僱之菲律賓籍勞工DUJALI EVANGELITA TIAMZON（護照號碼：
    ＦＦ四九○八四五），分別在台北市士林區○○○路○段七五四巷五號三樓、士
    林區○○路七六三號十樓宅所內從事清潔打掃等工作，嗣九十一年三月二十八日
    在台北市○○區○○路四十九號前，為台北市政府警察局萬華分局循線查獲，是
    原告已違反上開規定。原告稱其不諳法律，復信人言，以致不察而觸法云云，惟
    按法律不因人民之不知而予免罰，原告違反上開規定之事證已臻明確，其情雖有
    可憫之處，惟尚難據以免責。原告及該名外勞間之聘僱關係存在，並於分局製作
    之偵訊（調查）筆錄中坦承不諱，且於筆錄末行簽名、捺指印，故原告違法事實
    明確，被告所為處分並無違誤不當，並經訴願決定維持在案。
    理  由
一、按「雇主聘僱外國人不得有下列情事：一、聘僱未經許可、許可失效或他人所申
    請聘僱之外國人。．．」、「違反．．第五十七條第一款．．規定者，處新台幣
    十五萬元以上七十五萬元以下罰鍰。」分別為就業服務法第五十七條第一款及第
    六十三條第一項前段所規定。
二、本件原告自九十年三月起至同年八月底、九十年十月起至九十一年三月二十八日
    止，聘僱他人所申請聘僱之菲律賓籍勞工DUJALI EVANGELITA TIAMZON（護照號
    碼：ＦＦ四九○八四五），分別在台北市士林區○○○路○段七五四巷五號三樓
    、士林區○○路七六三號十樓宅所內從事清潔打掃等工作，嗣該名勞工於九十一
    年三月二十八日在台北市○○區○○路四十九號前，為台北市政府警察局萬華分
    局循線查獲之事實，為兩造所不爭執，並有台北市政府警察局萬華分局九十一年
    五月三十一日北市警萬分行字第○九一六二三四二三○○號函、菲律賓籍勞工
    DUJALI EVANGELITA TIAMZON及原告分別於九十一年三月二十八日、同年四月十
    二日在萬華分局一組之偵訊（調查）筆錄、外勞DUJALI EVANGELITA TIAMZON之
    聘僱相關資料、護照、外僑居留證等影本附於原處分卷及本院卷可稽，自堪信為
    真實。故被告審認原告違反就業服務法第五十七條第一款規定，依同法第六十三
    條第一項規定，於九十一年七月十五日以府勞二字第○九一一六八○五一○○號
    處分書，處原告十五萬元罰鍰，揆諸首揭規定，並無不合。
三、原告循序起訴主張其係因該名外勞持有合法居留證而予以僱用，自認為合法聘僱
    ，並不知該名外勞為逃逸外勞，且因不諳法令，遭該名外勞誤導，致誤觸法令，
    並非故意違犯，又系爭罰鍰額度過高，對原告生活已造成沉重之負擔，經此事件
    後，原告確已得到教訓，希望能減輕罰鍰或免予處罰（詳如事實欄所載）云云。
    惟按就業服務法第五十七條第一款明文禁止聘僱未經許可、許可失效或他人所申
    請聘僱之外國人從事工作，旨在保障本國國民工作權而避免妨礙本國人之就業機
    會、勞動條件、國民經濟發展及社會安定，故針對聘僱外國人從事工作，立法上
    採申請許可制，此觀就業服務法第四十二條、第四十三條及第四十八條規定文義
    甚明，人民不得以不知法律規定而免責。又「人民違反法律上之義務而應受行政
    罰之行為，法律無特別規定時，雖不以出於故意為必要，仍須以過失為其責任條
    件，但應受行政罰之行為，僅須違反禁止規定或作為義務，而不以發生損害或危
    險為要件者，於行為人不能舉證證明自己無過失時即應受處罰。」司法院釋字第
    二七五號解釋已闡明斯旨。本件原告違反就業服務法第五十七條第一款明文禁止
    聘僱他人所申請聘僱之外國人之規定，依法即應受罰，尚難以其為外國人或不諳
    法令為由冀邀免責，且本件處罰金額為法定最低罰鍰額度，依法亦無從予以減輕
    。另原告稱本件罰鍰額度過高，對其家庭生活造成嚴重負擔，無法於近期內一次
    繳清乙節，乃原告於受行政執行時，依行政執行法有關規定，向有關機關提出請
    求，尚非本件訴訟程序所應審究之事項，附此敘明。
四、綜上所述，被告審認原告聘僱他人所申請聘僱之外國人屬實，乃按法定最低罰鍰
    額度，裁處原告十五萬元罰鍰，徵諸首揭規定，並無違誤，訴願決定予以維持，
    亦無不合。原告仍執前詞訴請撤銷，為無理由，應予駁回。
據上論結，本件原告之訴為無理由，爰依行政訴訟法第九十八條第三項前段，判決如
主文。
中    華    民    國    九十二      年      十二      月      十八      日
                               臺 北 高 等 行 政 法 院  第 六 庭
                                           審 判 長 法  官  林樹埔
                                                    法  官  胡方新
                                                    法  官  曹瑞卿
右為正本係照原本作成。
如不服本判決，應於送達後二十日內，向本院提出上訴狀並表明上訴理由，如於本判
決宣示後送達前提起上訴者，應於判決送達後二十日內補提上訴理由書（須按他造人
數附繕本）。
中    華    民    國    九十二      年      十二      月      十八      日
                                                    書記官  方偉皓


司法院資訊處製作；財團法人民間司法改革基金會備份。
